【裁判字號】    97,交抗,640
【裁判日期】    970929
【裁判案由】    聲明異議
【裁判全文】
臺灣高等法院高雄分院刑事裁定         97年度交抗字第640號
抗  告  人  交通部公路總局高雄區監理所
代  表  人  乙○○
異  議  人
即受處分人  甲○○
上列抗告人因受處分人違反道路交通管理處罰條例聲明異議案件
，不服臺灣高雄地方法院中華民國97年9 月5 日裁定（97年度交
聲字第1927號），提起抗告，本院裁定如下：
    主  文
抗告駁回。
    理  由
一、交通部公路總局高雄區監理所高監自裁字第裁80-N00000000
    號裁決意旨略以：甲○○於民國95年7 月25日23時40分許，
    飲用酒類超過規定標準，仍駕駛車牌號碼1690-JD 號自用一
    般小客車，沿高雄縣茄萣鄉○○路由北往南方向行駛，途經
    該路143 號前，因酒後肇事致人受傷，並測得駕駛人吐氣酒
    精濃度達每公升0.67毫克。依道路交通管理處罰條例第35條
    第1 項第1 款，裁處罰鍰新臺幣（下同）4 萬9500元，吊扣
    駕駛執照24個月，並施以道安講習。
二、聲明異議意旨略以：異議人即受處分人上開違規行為，業經
    臺灣高雄地方法院檢察署檢察官以95年度偵字第19969 號予
    以緩起訴處分，並已履行向「財團法人臺灣更生保護高雄分
    會」支付2 萬元之義務，原處分機關仍裁處罰鍰4 萬9500元
    ，違反一事不二罰原則，爰依法聲明異議等語。
三、原審裁定略以(一)按汽車駕駛人，駕駛汽車經測試檢定酒精濃
    度超過規定標準者，處15,000元以上60,000元以下罰鍰，並
    當場移置保管該汽車及吊扣其駕駛執照1 年；因而肇事致人
    受傷者，並吊扣其駕駛執照2 年；致人重傷或死亡者，吊銷
    其駕駛執照，並不得再考領，道路交通管理處罰條例第35條
    第1 項第1 款定有明文。次按，一行為同時觸犯刑事法律及
    違反行政法上義務規定者，依刑事法律處罰之。但其行為應
    處以其他種類行政罰或得沒入之物而未經法院宣告沒收者，
    亦得裁處之。前項行為如經不起訴處分或為無罪、免訴、不
    受理、不付審理之裁判確定者，得依違反行政法上之義務規
    定裁處之；違反行政法上義務而受罰鍰、沒入或其他種類行
    政罰之處罰時，適用本法。但其他法律有特別規定者，從其
    規定，行政罰法第26條、第1 條分別定有明文。而上開道路
    交通管理處罰條例第35條第1 項第1 款規定，係對行為人違
    反行政法上義務規定之裁處，且該條例關於一行為同時觸犯
    刑事法律及違反行政法上義務規定者，並無特別規定，故若
    汽車駕駛人酒後駕車之行為，經測試檢定酒精濃度超過規定
    標準，而同時涉有刑法第185 條之3 公共危險罪嫌時，道路
    交通管理處罰機關除有行政罰法第26條第1 項但書得處以其
    他種類行政罰者之情形，方得裁處其他種類行政罰外，關於
    罰鍰部分，即應依上開行政罰法第26條及道路交通管理處罰
    條例第10條規定移送該管地方法院檢察署處理，不得逕依道
    路交通管理處罰條例第35條第1 項第1 款規定，裁處行為人
    罰鍰之行政罰。(二)又按被告所犯為死刑、無期徒刑或最輕本
    刑3 年以上有期徒刑以外之罪，檢察官參酌刑法第57條所列
    事項及公共利益之維護，認以緩起訴為適當者，得定1 年以
    上3 年以下之緩起訴期間為緩起訴處分，其期間自緩起訴處
    分確定之日起算，刑事訴訟法第253 條之1 第1 項定有明文
    。而行政罰法第26條已明揭一事不二罰之原則，亦即應受行
    政罰之行為如經不起訴處分或為無罪、免訴、不受理、不付
    審理之裁判確定者，始得依違反行政法上義務規定裁處之。
    上開法條規定並未包括「緩起訴處分」在內，蓋因「緩起訴
    處分」最終得使被告免於刑事訴追之效果，與「不起訴處分
    」之效果雖屬相同，惟緩起訴處分另須於一定期間內遵守或
    履行刑事訴訟法第253 條之2 各款所規定之事項，若有同法
    第253 條之3 第1 項各款情形，檢察官仍得依職權或依告訴
    人之聲請，將緩起訴處分撤銷，故緩起訴處分之性質顯與不
    起訴處分不完全相同，仍有處罰之實質意涵在內。爰此，本
    於對受處分人不利益之規定不得任意擴張解釋之原則，自不
    得類推適用，而認應受行政罰之行為經緩起訴處分，仍得依
    違反行政法上之義務規定裁處之。(三)本件異議人於95年7 月
    25日晚上11時30分許，已因飲用酒類達不能安全駕駛動力交
    通工具之程度，仍駕駛車號1690-JD 號自用小客車，沿高雄
    縣茄萣鄉○○路由北往南方向行駛，途經該路143 號前，因
    酒後注意力及操控車輛能力顯然減弱，致未注意車前狀況，
    致不慎撞及由陳帳所駕駛搭載郭福建之機車，致陳帳及郭福
    建人車倒地而受傷，經警查獲並測得異議人呼氣酒精濃度達
    每公升0.67毫克，並經高雄縣政府警察局報告臺灣高雄地方
    法院檢察署檢察官偵查而為緩起訴處分，命異議人向財團法
    人臺灣更生保護高雄分會支付2 萬元，緩起訴期間為1 年（
    95年10月2 日至96年10月1 日）等情，有高雄縣政府警察局
    舉發違反道路交通管理事件通知單、臺灣高雄地方法院檢察
    署檢察官緩起訴處分書、異議人之臺灣高等法院被告前案紀
    錄表在卷足憑。異議人以一酒後駕車之行為，同時觸犯刑事
    法律及違反行政法上義務，經檢察官依刑事法律為緩起訴處
    分，異議人並依據該緩起訴處分向公益團體繳納捐款2 萬元
    ，而該等向公益團體支付一定金額之性質既等同於受有罰金
    之處罰，即無由再依違反行政法上義務之規定處罰之。
四、原審依道路交通案件處理辦法第19條、第20條前段，而諭知
    「原處分關於罰鍰逾新臺幣29500 元部分撤銷。上開撤銷部
    分，甲○○不罰。」經核尚無不合。受處分人對於異議駁回
    部分，並未抗告。抗告人對於撤銷部分，抗告意旨仍執陳詞
    謂「緩起訴屬不起訴處分之一種，非不得依行政罰法第26條
    之規定，再裁處之」指摘原裁定不當，為無理由，應予駁回
    。
五、據上論結，應依道路交通案件處理辦法第26條，刑事訴訟法
    第412 條，裁定如主文。
中    華    民    國    97    年    9     月    29    日
                  刑事第二庭  審判長法  官  林正雄
                                    法  官  黃壽燕
                                    法  官  陳啟造
以上正本證明與原本無異。
不得再抗告。
中    華    民    國    97    年    9     月    29    日
                                    書記官  彭筱瑗


司法院資訊處製作；財團法人民間司法改革基金會備份。
